臺灣高雄地方法院刑事判決　　　　　　110年度審交訴字第1號
公　訴　人　臺灣高雄地方檢察署檢察官
被　　　告　吳芳正




指定辯護人　本院公設辯護人黃文德
上列被告因公共危險等案件，經檢察官提起公訴（109 年度偵字
第15527號），被告於準備程序就犯罪事實為有罪之陳述，經本
院告知簡式審判程序之旨，並聽取被告與公訴人之意見後，本院
合議庭裁定由受命法官獨任依簡式審判程序審理，判決如下：
    主  文
吳芳正犯肇事致人傷害逃逸罪，處有期徒刑陸月，如易科罰金，
以新臺幣壹仟元折算壹日。又犯過失傷害罪，處拘役肆拾日，如
易科罰金，以新臺幣壹仟元折算壹日。
    事  實
一、吳芳正於民國109年4月29日晚上9時38分許，騎乘車牌號碼0
    00-000號普通重型機車，沿高雄市小港區大鵬路由北往南方
    向行駛，其本應注意行經劃設「慢」標字路口時，應減速慢
    行，且行車速度，在設有快慢車道分隔線之慢車道，時速不
    得超過40公里，而依當時天候晴、夜間有照明光線、柏油路
    面乾燥、無缺陷、無障礙物、視距良好等情，並無不能注意
    之情形，竟疏於注意及此，貿然以時速50至55公里之行車速
    度，行駛穿越大鵬路與平治街交岔路口，適有彭正喆騎乘車
    牌號碼000-0000號普通重型機車搭載陳詩涵，沿平治街由西
    往東駛經該路口處，亦疏未注意遵守「停」標字時，應停車
    再開，並讓幹道車先行，即貿然進入路口，並欲右轉進穿越
    大鵬路，再左轉進入大鵬路76巷，致彭正喆所騎乘之普通重
    型機車與吳芳正所騎乘之普通重型機車發生碰撞，彭正喆及
    陳詩涵因而人車倒地，彭正喆受有左手、左膝及左足擦傷等
    傷害；陳詩涵受有雙膝、左足擦傷等傷害。詎吳芳正明知已
    肇事致人成傷，竟基於肇事逃逸之犯意，未留在現場送醫或
    為其他必要救護行為，隨即騎乘上開車輛逃逸，嗣經警到場
    處理，並調閱監視器畫面，循線查獲上情。
二、案經彭正喆、陳詩涵告訴由高雄市政府警察局小港分局報告
    臺灣高雄地方檢察署偵查起訴。
    理  由
一、本件被告吳芳正所犯均係死刑、無期徒刑、最輕本刑為3 年
    以上有期徒刑以外之罪，其於準備程序中，就被訴事實為有
    罪之陳述，經本院告知簡式審判程序之旨，並聽取檢察官及
    被告之意見後，本院合議庭裁定由受命法官獨任進行簡式審
    判程序。是本件證據調查依刑事訴訟法第273條之2規定，不
    受同法第159條第1項、第161條之2、第161條之3、第163條
    之1及第164條至170條規定之限制，合先敘明。
二、上開犯罪事實，業據被告於警詢（偵卷第12至15頁）、偵訊
    （偵卷第128、129頁）及本院審理時（審交訴卷第156、209
    、259、277、283頁）均坦承不諱，核與證人即告訴人彭正
    喆於警詢（偵卷第31、32頁）、偵訊（偵卷第127至129頁）
    ；陳詩涵於警詢（偵卷第33、34頁）、偵訊（偵卷第127至1
    29頁）證述之情節，參核相符，並有道路交通事故現場圖、
    道路交通事故調查報告表㈠、㈡-1、高雄市政府警察局交通
    警察大隊談話紀錄表各1份（偵卷第37、41至50頁）、現場
    照片5張、監視器光碟1片及監視適錄影畫面翻拍照片8張（
    偵卷第51至57頁）、高雄市立小港醫院109年4月29日診斷證
    明書2份（偵卷第65、67頁）、車輛詳細資料報表1紙（偵卷
    第81頁）在卷可稽。足認被告上開任意性自白，核與卷內積
    極證據相符，可資採為認定犯罪事實之基礎。從而，本案事
    證明確，被告犯行，堪以認定，應依法論科。
三、論罪
  ㈠按行為後法律有變更者，適用行為時之法律。但行為後之法
    律有利於行為人者，適用最有利於行為人之法律，刑法第2
    條第1項定有明文。查被告行為後，刑法第185條之4業於110
    年5月28日經總統以華總一義字第11000050241號令修正公布
    ，自110年5月30日起施行，修正前刑法第185條之4規定：「
    駕駛動力交通工具肇事，致人死傷而逃逸者，處1年以上7年
    以下有期徒刑」，修正後該條文規定：「駕駛動力交通工具
    發生交通事故，致人傷害而逃逸者，處6月以上5年以下有期
    徒刑；致人於死或重傷而逃逸者，處1年以上7年以下有期徒
    刑。犯前項之罪，駕駛人於發生交通事故致人死傷係無過失
    者，減輕或免除其刑」。修正後刑法第185條之4第1項規定
    ，將「肇事」修正為「發生交通事故」以資明確外，亦就違
    反注意義務之情節、法益侵害之程度，訂定不同之法定刑度
    ，以合於司法院釋字第777 號所揭示就犯罪情節輕微個案，
    原法定刑有顯然過苛之處罰，不符憲法罪刑相當原則之意旨
    。經比較新舊法結果，修正後第1項前段規定之法定刑、第2
    項規定之構成要件減免，均較修正前之規定為輕，自以修正
    後刑法第185條之4第1項前段規定較有利於被告，依刑法第2
    條第1項但書之規定，本案應適用修正後刑法第185條之4第1
    項前段規定論處。
  ㈡次按駕駛人駕駛汽車，應遵守道路交通標誌、標線、號誌之
    指示；「慢」字標誌，用以警告車輛駕駛人前面路況變遷，
    應減速慢行；行車速度，依速限標誌或標線之規定，無速限
    標誌或標線者，行車時速不得超過50公里。但在設有快慢車
    道分隔線之慢車道，時速不得超過40公里，道路交通安全規
    則第90條第1項前段、第93條第1項第1款但書、道路交通標
    誌標線號誌設置規則第177條第1項前段分別定有明文。而依
    被告之智識及駕駛經驗，對於上開規定理應知之甚詳，並具
    有注意能力。且當時天候晴，夜間有照明，柏油路面乾燥、
    無缺陷、無障礙物，視距良好乙節，有道路交通事故調查報
    告表㈠1份（偵卷第41頁）附卷可稽，顯見當時並無不能注
    意之情事，詎被告疏未注意上開規定，貿然超速穿越入口，
    因而與告訴人彭正喆所騎機車發生碰撞，其駕駛行為顯有過
    失甚明。又本件經送高雄市政府交通局車輛行車事故鑑定委
    員會鑑定結果，亦認被告「超速，未依【慢】標字指示減速
    慢行，同為肇事原因」，有該會鑑定意見書1份在卷可稽（
    偵一卷第139、140頁），其鑑定意見與本院上開認定結果相
    同，堪認本件被告駕駛行為確有過失。至告訴人彭正喆未注
    意遵守「停」標字停車再開，並讓幹道車先行之規定，貿然
    進入路口後右轉並欲再左轉至巷弄等情，有該鑑定意見書之
    鑑定結果可參，足認告訴人彭正喆之駕駛行為亦有過失。然
    告訴人對交通事故之發生雖與有過失，但仍無法解免被告過
    失之責。又告訴人彭正喆、陳詩涵因本件被告之過失行為，
    而受有如事實欄一所載之傷勢，有高雄市立小港醫院診斷證
    明書2紙在卷可證（偵卷第65、67頁），足見被告之過失行
    為與告訴人所受之傷害結果間，具有相當因果關係。從而，
    本件事證明確，被告犯行堪予認定，應予依法論科。
  ㈢核被告黃正傑所為，係犯刑法第185條之4第1項前段之駕駛
    動力交通工具肇事致人受傷而逃逸罪、同法第284條前段之
    過失傷害罪。又被告以一過失傷害行為，同時致告訴人彭正
    喆、陳詩涵受有傷害，為想像競合犯，應依刑法第55條前段
    規定，從同一重之過失傷害罪論處。被告所犯上開2罪，犯
    意各別，行為互殊，應予分論併罰。
四、量刑審酌  
    爰以行為人之責任為基礎，審酌被告於肇事後，知悉告訴人
    彭正喆、陳詩涵業已受傷，卻未將告訴人等送醫或為其他必
    要救護行為而擅自離開現場，提升告訴人等因未能獲得即時
    救護，以致增加傷勢擴大之風險，所為實有不該，且尚未與
    告訴人2人達成和解或賠償。惟考量被告前於102年間因不能
    安全駕駛動力交通工具罪，執行有期徒刑完畢（不構成累犯
    ）之前科素行（審交訴卷第293頁），其於本院審理時終能
    坦承犯行，犯後態度普通，兼衡被告為原住民，自陳國小肄
    業之智識程度，現在從事卡車駕駛工作，月收入約新臺幣3
    萬4000元，未婚，無小孩等家庭及經濟狀況（審交訴卷第28
    3頁），暨其犯罪之動機、目的、手段、告訴人所受傷勢等
    一切情狀，分別量處如主文所示之刑，並均諭知如易科罰金
    之折算標準。
據上論斷，應依刑事訴訟法第273條之1第1項、第284條之1、第2
99條第1項前段，刑法第2條第1項但書、第185條之4第1項前段、
第284條前段、第55條前段、第41條第1項前段，刑法施行法第1
條之1，判決如主文。
本案經檢察官李明蓉提起公訴，檢察官呂乾坤到庭執行職務。
中    華    民    國  110    年    10     月    28    日
                  刑事第五庭    法  官  李昆南
以上正本證明與原本無異。
如不服本判決應於收受送達後20日內向本院提出上訴書狀，並應
敘述具體理由；如未敘述上訴理由者，應於上訴期間屆滿後20日
內向本院補提理由書（均須按他造當事人之人數附繕本）「切勿
逕送上級法院」。
因疫情而遲誤不變期間，得向法院聲請回復原狀。
中    華    民    國  110    年    10     月    28    日
                                書記官  鄭仕暘
附錄本件判決論罪科刑法條：
中華民國刑法第185條之4第1項
駕駛動力交通工具發生交通事故，致人傷害而逃逸者，處6月以
上5年以下有期徒刑；致人於死或重傷而逃逸者，處1年以上7年
以下有期徒刑。
中華民國刑法第284條
因過失傷害人者，處1年以下有期徒刑、拘役或10萬元以下罰金
；致重傷者，處3年以下有期徒刑、拘役或30萬元以下罰金。